臺灣高雄地方法院民事判決　　　　　　　　93年度訴字第51號
原　　　告　華南票券金融股份有限公司
法定代理人　己○○
訴訟代理人　甲○○
被　　　告　乙○○
　　　　　　丙○○
上　一　人
訴訟代理人　戊○○
當事人間清償債務事件，本院民國94年10月13日言詞辯論終結，
判決如下：
  主  文
被告應連帶給付原告新台幣貳佰萬元，及自民國八十六年十二月
二日起至清償日止，按年利率百分之五計算之利息，暨其逾期在
六個月以內者，依上開利率百分之十計算，超過六個月者，依上
開利率百分之二十計算之違約金。
訴訟費用由被告連帶負擔。
本判決於原告以面額新台幣陸拾柒萬元之華南銀行可轉讓定期存
單供擔保後得假執行。
  事實及理由
一、按訴狀送達後，原告不得將原訴變更或追加他訴，但擴張或
    減縮應受判決事項之聲明，不在此限，民事訴訟法第255 條
    第1 項第3 款定有明文。本件原告起訴請求被告連帶給付新
    台幣（下同）200 萬元，及自民國86年11月27日起至清償日
    止，按年利率5%計算之利息，暨其逾期在6 個月以內者，依
    上開利率10% 計算，超過6 個月者，依上開利率20% 計算之
    違約金，嗣於訴狀送達後，將利息之起算日減縮為86年12月
    2 日，揆諸上開說明，原告變更其訴自應准許。
二、被告乙○○經合法通知，未於言詞辯論期日到場，查無民事
    訴訟法第386 條各款所列情形，爰依原告之聲請就此部分由
    其一造辯論而為判決。
三、原告主張：緣訴外人炘城國際貿易有限公司（下稱炘城公司
    ）於86年6 月3 日邀同訴外人朱振雲、胡復興及被告吳美告
    丙○○之父李晴榮為連帶保證人，與原告簽訂委任保證發行
    商業本票契約（下稱系爭契約），委由原告自86年6 月7 日
    起至87年6 月6 日止，在5,000 萬元之額度內循環保證炘城
    公司發行之商業本票，並約定炘城公司應於票載到期日前將
    應付之票款存入指定銀行以備兌付，如有遲延而由原告墊款
    時，於接到原告通知後，不問何種情形，炘城公司願立即清
    償墊付之票款，並願自墊款日起按墊付當日原告買入票券最
    高利率計付遲延利息，暨其逾期在6 個月以內者，依上開利
    率10% ，超過6 個月者，按上開利率20 %計算之違約金。原
    告因與炘城公司簽訂上開委任保證發行商業本票約定書，而
    取得炘城公司簽發之商業本票5 張，面額共計5,000 萬元，
    並於取得後將之拋售，詎持票人屆期提示均因存款不足而遭
    退票，而於退票日即86年12月2 日由原告墊付該筆款項，其
    後，經原告屢向炘城公司催討仍不獲付款，而朱振雲、胡復
    興及李晴榮既為系爭債務之連帶保證人，即應負連帶保證責
    任。查連帶保證人李晴榮已於86年12月18日死亡，則其繼承
    人即被告乙○○、丙○○，對李晴榮之債務即應負連帶清償
    之責。綜上，爰依連帶保證及繼承之法律關係，聲明請求(一)
    被告連帶給付原告新台幣200 萬元，及自86年12月2 日起至
    清償日止，按年利率5%計算之利息，暨其逾期在6 個月以內
    者，依上開利率10% 計算，超過6 個月者，依上開利率20%
    計算之違約金。(二)請准原告供華南銀行可轉讓定期存單為擔
    保宣告假執行。
四、被告之答辯：
  (一)被告乙○○以：自被告乙○○之配偶李晴榮於86年12月18日
    死亡迄原告提起本件訴訟為止，已6 年有餘，期間原告未曾
    告知上情，突然間要求被告償付200 萬元之利息，實不合理
    。又原告已聲請拍賣炘城公司所提供設定之不動產，可見原
    告與炘城公司間有相當之保障與求償方式，實不應向不知情
    之被告乙○○求償。再者，系爭契約書上「李晴榮」字樣不
    太像李晴榮之字跡。綜上，爰聲明請求駁回原告之訴等語資
    為抗辯。
  (二)被告丙○○以：李晴榮為被告丙○○之父，已與被告丙○○
    之母離婚，被告丙○○自此未受李晴榮扶養，而由母親監護
    扶養至成年。又李晴榮係擔任系爭契約之連帶保證人，自死
    亡時起即喪失連帶保證行為能力，況且，法律上並無將連帶
    保證人之義務由下一代繼續繼承負責之規定。再者，李晴榮
    於訂立系爭契約時已病重，意識不清，並於數月後死亡，且
    名下並無財產，不可能投資公司擔任常務董事及為他人作保
    ，李晴榮實係遭他人假冒簽立系爭契約。綜上，原告之訴為
    無理由，爰聲明請求駁回原告之訴等語資為抗辯。
五、兩造不爭執之事項：
  (一)系爭契約係以炘城公司為立約定書人，胡復興、朱振雲及李
    晴榮為連帶保證名義人，於86年6 月3 日與原告訂立，約定
    由原告自86年6 月7 日起至87年6 月6 日止，在5,000 萬元
    之額度內循環保證炘城公司發行之商業本票，並約定炘城公
    司應於票載到期日前將應付之票款存入指定銀行以備兌付，
    如有遲延而由原告墊款時，於接到原告通知後，即立即清償
    墊付之票款，並願自墊款日起按墊付當日原告買入票券最高
    利率計付遲延利息，暨其逾期在6 個月以內者，依上開利率
    10% ，超過6 個月者，按上開利率20% 計算之違約金，有委
    任保證發行商業本票約定書1 份為證。
  (二)原告持有炘城公司簽發之商業本票5 張，面額共計5,000 萬
    元，原告將之拋售後，經持票人屆期提示均因存款不足而遭
    退票，由原告於86年12月2 日墊付，有炘城公司簽發之商業
    本票暨退票理由單5 份可證。
  (三)被告乙○○為李晴榮之配偶，被告丙○○則為李晴榮之子，
    李晴榮已於86年12月18日死亡，被告乙○○、丙○○均未向
    法院為拋棄繼承之表示，是李晴榮財產上之一切權利義務均
    由被告二人繼承，有戶籍謄本3 份、本院民事科查詢簡答表
    、臺灣台中地方法院函文暨該院民事科查詢簡答表、電話記
    錄各1 份可佐。
  (四)84年8 月23日臺灣第一信託投資股份有限公司借據、80年10
    月3 日屏東市第一信用合作社存款印鑑卡上「李晴榮」之簽
    名均為李情榮所為，有上開借據及存款印鑑卡為證。
  (五)李晴榮生前曾於85年9 月5 日至85年9 月7 日、85年9 月14
    日至85年9 月16日、85年9 月16日至85年9 月25日、85年10
    月28日、85年10月30日至85年11月4 日、85年11月13日至85
    年12月2 日、86年5 月20日至86年5 月21日，在寶建醫院住
    院治療，其後，於86年11月25日至86年12月18日在財團法人
    天主教聖功醫院治療，有寶建醫院93年8 月4 日93寶建醫字
    第4179號函暨李晴榮之病歷資料、財團法人天主教聖功醫院
    93年7 月22日93聖功醫字第172 號函各1 份在卷可憑。
六、本件之爭點為(一)系爭契約書連帶保證人欄及對保簽章欄之「
    李晴榮」簽名是否為李晴榮所為？(二)李晴榮已於86年12月18
    日死亡，則被告是否即無庸就李晴榮之系爭連帶保證債務負
    清償之責？茲分述本院之判斷如下：
  (一)系爭契約書連帶保證人欄及對保簽章欄之「李晴榮」簽名是
    否為李晴榮所為？
  1.經本院依職權將系爭契約書上「李晴榮」之簽名，與李晴榮
    於84年8 月23日向臺灣第一信託投資股份有限公司借款之借
    據、80年10月3 日屏東市第一信用合作社存款印鑑卡上所為
    「李晴榮」之簽名，送請法務部調查局鑑定結果，認為系爭
    契約書上「李晴榮」之簽名，與李晴榮於84年8 月23日向臺
    灣第一信託投資股份有限公司借款之借據、80 年10 月3 日
    屏東市第一信用合作社存款印鑑卡上所為「李晴榮」之簽名
    字跡筆畫特徵相同一節，有該局94年7 月14 日 調科貳字第
    09400286620 號鑑定通知書1 份附卷可稽，而經本院以肉眼
    比對結果，亦認上開文書上「李晴榮」之簽名在神態、筆勢
    、風格、間距、大小、字體上甚為相似，應係出於同一人之
    手筆。至證人即李晴榮之弟丁○○雖到庭證稱系爭契約書上
    「李晴榮」之簽名並非李晴榮所為，然其證詞與本院上開調
    查證據之結果不符，且參之其證稱「因為他的字跡不像這麼
    漂亮，以前小時候看過他寫字」等語，顯見其係以李晴榮小
    時候之字跡為判斷基準，從而，證人丁○○之證詞尚難採為
    有利於被告之證據。
  2.另被告辯稱系爭契約簽立時李晴榮已病重，意識不清，不可
    能於系爭契約書上簽名云云，查李晴榮於86年間，雖曾於5
    月20日至5 月21日、11月25日至12月18日分別在寶建醫院、
    財團法人天主教聖功醫院住院治療，然系爭契約簽立之時間
    為86年6 月3 日，斯時並非李晴榮住院期間，且李晴榮於86
    年5 月21日出院後，係迄至86年11月25日始再行入院治療，
    顯見其於86年5 月21日出院後之數月間，身體狀況均尚稱穩
    定，於86年6 月間並無何病重意識不清之情形，而被告復未
    提出其他足資證明李晴榮於系爭契約簽立時係處於意識不清
    狀態之證據以供本院查證，是被告此部分之辯稱尚難採信。
  3.綜上，被告辯稱系爭契約上之「李晴榮」之簽名係他人假冒
    李晴榮名義而為云云，實不足採信，而依上開證據調查之結
    果，應足認系爭契約書上「李晴榮」之簽名乃李晴榮所為無
    訛，李晴榮對炘城公司因系爭契約對原告所負債務，即負有
    連帶清償之責。
  (二)李晴榮已於86年12月18日死亡，則被告是否即無庸就李晴榮
    之系爭連帶保證債務負清償之責？
  1.按稱保證者，謂當事人約定，一方於他方之債務人不履行債
    務時，由其代負履行責任之契約；保證債務，除契約另有訂
    定外，包含主債務之利息、違約金、損害賠償及其他從屬於
    主債務之負擔，民法第739 條、第740 條分別定有明文。又
    按保證債務之所謂連帶保證，係指保證人與主債務人負同一
    債務，對於債權人各負全部給付之責任者而言，此就民法第
    272 條第1 項規定連帶債務之文義觀之甚明，並有最高法院
    45年台上字第1426號判例可資參照。另保證債務，顧及債權
    人之權益，通常具有一定之屬人性質，亦即債權人允許保證
    人為保證，通常對保證人個人之主觀條件均有一定程度之重
    視，因此，保證人死亡後，已不得再為權利義務主體，保證
    人死亡前已發生之債務，在約定限度範圍內，固應由其繼承
    人承受，負連帶償還責任，惟保證人死亡後發生之債務，則
    不在其繼承人繼承之範圍內，有高等法院87年度上字第142
    號判決意旨可參。再按繼承人對於被繼承人之債務，負連帶
    責任，民法第1153條第1 項亦定有明文。
  2.查李晴榮生前曾就系爭契約擔任炘城公司之連帶保證人，而
    炘城公司依系爭契約之約定對原告負有5,000 萬元之債務，
    又此5,000 萬元之債務係於86年12月2 日發生，李晴榮係於
    86年12月18日死亡，即此債務乃李晴榮死亡前所發生，則依
    上開說明，此債務即應由未拋棄繼承權之繼承人即被告二人
    繼承，而負連帶給付責任。從而，原告本於連帶保證及繼承
    之法律關係，請求被告連帶給付200 萬元，及自86年12月2
    日起至清償日止，按年利率5%計算之利息，暨其逾期在6 個
    月以內者，依上開利率10% 計算，超過6 個月者，依上開利
    率20% 計算之違約金，為有理由，應予准許。
七、原告陳明願供擔保，聲請宣告假執行，核無不合，爰酌定相
    當擔保金額准許之。
八、結論：原告之訴為有理由，依民事訴訟法第385 條第1 項前
    段、第85條第2 項，第390 條第2 項，判決如主文。
中　　華　　民　　國　　94　　年　　10　　月　　27　　日
                  民事第五庭法　官　黃悅璇
正本係照原本作成。
如不服本判決，應於送達後20日內，向本院提出上訴狀並表明上
訴理由，如於本判決宣示後送達前提起上訴者，應於判決送達後
10日內補提上訴理由書（須附繕本）。
中　　華　　民　　國　　94　　年　　7 　　月　　29　　日
                            書記官　董明惠
